【裁判字號】    98,抗,140
【裁判日期】    980924
【裁判案由】    拍賣抵押物
【裁判全文】
臺灣板橋地方法院民事裁定              98年度抗字第140號
再抗    告人  楹桻實業股份有限公司
兼法定代理人  甲○○
上列再抗告人與相對人安柱建設開發股份有限公司間因拍賣抵押
物事件，再抗告人對於中華民國98年8 月14日本院98年度抗字第
140 號裁定，提起再抗告，本院裁定如下：
    主  文
再抗告駁回。
再抗告程序費用新臺幣壹仟元由再抗告人負擔。
    理  由
一、按對於非訟事件抗告法院之裁定再為抗告，僅得以其適用法
    規顯有錯誤為理由，並經原法院之許可者為限；前項許可，
    以原裁定所涉及之法律見解具有原則上重要性者為限；民事
    訴訟法第436 條之3 第3 項、第4 項及第436 條之6 之規定
    ，於第3 項之抗告準用之，非訟事件法第45條第3 項、第4
    項、第5 項分別定有明文。而所謂適用法規顯有錯誤，係指
    裁判違背法規或現存判例解釋者，亦即抗告法院所為之裁定
    ，就其取捨證據所確定之事實，適用法規所持法律上判斷顯
    有錯誤而言（最高法院71年臺再字第210 號、57年臺上字第
    1091號判例意旨參照）。而所謂原則上之重要性，係指該再
    抗告事件涉及之法律問題意義重大，而有加以闡釋之必要而
    言。
二、本件再抗告人因不服第一審98年度司拍字第642 號所為裁定
    提起抗告，經本院於民國98年8 月14日第二審裁定（下稱原
    裁定）駁回其抗告，再抗告人不服，提起再抗告意旨略以：
    再抗告人於民國97年11月5 日雖開立3 張面額合計新臺幣（
    下同）68,228,448元之本票交予相對人，並未兌現，然相對
    人應提出付款予再抗告人之資金證明。次以本件最高限額抵
    押權所設定擔保之債權範圍僅為債務人對抵押權人現在及將
    來所負之約定債權最高限額內之借款、違約金、及實行抵押
    權之費用所生之債權，擔保範圍不及於「過去」所負債務，
    而再抗告人否認先已有債權存在或於抵押權成立後，曾有債
    權發生，而從本件相對人提出之文件為形式上之審查，尚不
    能明瞭是否有債權存在，原裁定竟違反最高法院71年臺抗字
    第306 號判例意旨，進而准許拍賣抵押物，實有不適用法規
    及適用不當等情，為此提起再抗告。
三、經查，再抗告人指摘原裁定違背上開判例意旨，然該判例意
    旨乃專指抵押權人所主張之債權為債務人所否認，且依債權
    人所提出證據資料，「形式觀察」又無從明瞭是否有抵押債
    權存在之情形，業經該判例闡釋甚明。惟本件相對人主張抵
    押債權未獲清償，已據提出他項權利證明書、不動產登記謄
    本、抵押權設定契約書、本票3 張及97年度票字第10801 號
    本票裁定及其確定證明書等影本為證，自形式上觀察，足以
    明瞭確有抵押債權存在；縱為再抗告人否認，惟其並未能提
    出一望即知抵押債權業已清償之事證，則原裁定要無違反上
    揭判例可言。再抗告人另指摘相對人未提出付款予其之資金
    證明，主張原裁定有不適用法規及適用不當之情形，然此項
    理由並非於非訟程序中，得不經當事人之辯論及調查其他證
    據即可認定之事實，原裁定據此駁回再抗告人前所提之抗告
    ，其適用法規並無錯誤，而無非訟事件法第45條第3 項所定
    之適用法規顯有錯誤之情形存在。是再抗告人以此據為本院
    裁定有錯誤之理由，顯於法規之規定未盡明瞭。綜上所述，
    本件並無適用法規顯有錯誤之情事，亦無涉及何法律問題具
    有原則上重要性須予闡釋之必要，依首開說明，本件再抗告
    為不合法，不應准許，應予駁回。
四、據上論結，本件再抗告為不合法。依非訟事件法第45條第5
    項、第21條第2 項、第24條第1 項、民事訴訟法第436 條之
    3 第3 項、第95條、第78條，裁定如主文。
中    華    民    國    98    年    9     月    24    日
                民事第二庭審判長法官  陳麗玲
                                法官  連育群
                                法官  鍾啟煌
上開正本係照原本作成。
如不服本裁定，應於收受送達後十日內向本院提出抗告狀，並應
繳納抗告費新臺幣1,000 元。
中    華    民    國    98    年    9     月    24    日
                              書記官  張國仁


司法院資訊處製作；財團法人民間司法改革基金會備份。
